【裁判字號】    92,訴,320
【裁判日期】    920430
【裁判案由】    違反槍砲彈藥刀械管制條例
【裁判全文】
臺灣高雄地方法院刑事判決                          九十二年度訴字第三二號
    公  訴  人  臺灣高雄地方法院檢察署檢察官
    被      告  丁○○
右列被告因違反槍砲彈藥刀械管制條例案件，經檢察官提起公訴（九十一年度偵字第
一三七七三號），本院判決如左：
    主  文
丁○○無罪。
    理  由
一、公訴意旨略以：被告丁○○與劉忠南（已死亡，另由台灣高雄地方法院檢察署檢
    察官以九十一年度偵字第一三七七三號為不起訴之處分）二人，基於共同之犯意
    ，於民國（下同）九十一年五月十五日下午七時許，由劉忠南提供前已持有之土
    造長槍一枝、制式霰彈槍子顆多顆，共同無故持有之，擬一同前往高雄縣六龜鄉
    寶來村九坑溪谷狩獵，乃先由丁○○駕駛貨車搭載劉忠南至六龜鄉寶來村七坑溪
    谷後下車共同步行，徒經六龜鄉林務局荖濃事業區第一○二班地時，劉忠南因不
    慎持槍擊發射傷自己致死，丁○○於報警處理後，始為警發現上情，並扣得土造
    長槍一枝、已擊發之空彈殼一顆。因認被告涉有違反槍砲彈藥刀械管制條例第十
    一條第四項未經許可持有其他具有殺傷力之槍砲罪、第十二條第四項未經許可持
    有子彈罪嫌云云。
二、按犯罪事實應依證據認定之，無證據不得推定其犯罪事實；又不能證明被告犯罪
    者，應諭知無罪之判決，刑事訴訟法第一百五十四條及第三百零一條第一項分別
    定有明文。又按刑事訴訟法上所謂認定犯罪事實之證據，係指足以認定被告確有
    犯罪行為之積極證據而言，如未能發現相當證據或證據不足以證明，自不能以推
    測或擬制之方法，以為裁判基礎，最高法院二十九年上字第三一五號及四十年
    台上字第八十六號分別著有判例可資參照。復按刑事訴訟上證明之資料，無論其
    為直接或間接證據，均須達於通常一般之人均不致有所懷疑，而得確信其為真實
    之程度，始得據為有罪之認定，若其關於被告是否犯罪之證明未能達此程度，而
    有合理懷疑之存在，致使無從形成有罪之確信，根據「罪證有疑，利於被告」之
    證據法則，即不得遽為不利被告之認定，亦有最高法院七十六年度臺上字第四九
    八六號判例可資參照。
三、公訴人認被告涉有違反槍砲彈藥刀械管制條例第十一條第四項、第十二條第四項
    罪嫌，無非以扣案之土造長槍，為死者劉忠南所有，業據劉忠南之兄丙○○於台
    灣高雄地方法院檢察署檢察官相驗偵訊時供述明確（見台灣高雄地方法院檢察署
    九十一年度相字第七八五號卷九十一年五月十六日偵查筆錄），雖丙○○事後改
    稱是被告丁○○的，惟其事後迴異前供純係附和劉忠南之妻戊○○指訴被告過失
    致死罪事實，仍不影響前開之認定。本案被告坦承與死者劉忠南共同駕車由住處
    出發前往狩獵，死者攜帶前開長近一百四十公分之長槍，被告豈有不知情之理，
    其既與劉忠南基於共同之目的，雖槍由劉忠南提供，仍難脫有共同持槍狩獵之意
    思聯絡，是被告所辯顯係卸責之詞，不足採信。再扣案長槍一枝經送請鑑定，依
    內政部警政署刑事警察局九十一年七月一日刑鑑字第○九一○一二七○八一號鑑
    驗通知書所載鑑驗結果，認扣案長槍屬土造之長槍，具有殺傷力，有該鑑驗通知
    書在卷可證（見台灣高雄地方法院檢察署九十一年度偵字第一三七七三號卷第十
    三頁至二十二頁）為其論據。訊之被告矢口否認有右開違反槍砲彈藥刀械管制條
    例之犯行，辯稱：當天伊是與劉忠南約好去溪邊抓蝦，劉忠南從家裡出來並沒有
    帶槍，大約晚上七點多一起出發，八點多到達那兒，伊因腳不舒服，劉忠南才自
    行往裡頭走，因等很久，伊才去找他，找到時發現他已中槍倒在地上，才知道劉
    忠南有帶槍，獵槍就在旁邊等語。經查，按「原住民相互間或漁民相互間未經許
    可，販賣、轉讓、出租、出借或寄藏前項獵槍或漁槍，供作生活工具之用者，亦
    同。前二項之許可申請、條件、期限、廢止、檢查及其他應遵行事項之管理辦法
    ，由中央主管機關定之」，槍砲彈藥刀械管制條例第二十條第二、三項定有明文
    。再按「申請自製或持有獵槍、魚槍、刀械，應以書面向戶籍所在地警察分駐（
    派出）所報備，自製完成或持有後，應持向戶籍所在地警察局查驗烙印給照，遺
    失執照者，亦同」，生活習慣特殊國民獵槍魚槍刀械管理辦法第六條第一項亦定
    有明文，是原住民持有獵槍應向戶籍所在地警察局查驗烙印給照。查證人即經被
    告求救後至案發現場處理之警員乙○○於本院審理時證述：「（問：當時劉忠南
    身邊有何物？）有抓蝦的燈、籠子，籠子內有少許的蝦子在裡面。」、證人即同
    至現場處理之警員甲○○於本院審理時證述：「（問：在現場時有無注意劉忠南
    身邊有何物品？）有抓蝦用具及裝蝦的籠子，我沒有注意籠子內有無蝦子，但籠
    子旁有一些跳動的蝦子。」等語（均見本院九十二年四月十六日審判筆錄），核
    與被告自警訊、偵查及本院審理時一致所述當天伊是與劉忠南約好去溪邊抓蝦等
    語相符；再證人乙○○證述：「（問：在寶來分駐所任職多久？有無原住民會把
    槍藏在山上的某個地方？）任職七年。也有這種可能，有聽人家說過，我自己在
    山上沒有遇過」、證人甲○○證述：「任職二年，曾經遇過有些原住民會拿合法
    的槍枝讓我們檢查，不合法的槍枝放在山上，實際上用不合法的槍枝在打獵，因
    為不合法的槍枝壞掉不須再重新申請，用合法的槍枝打獵如果壞掉重新申請很麻
    煩。」（均見本院九十二年四月十六日審判筆錄）等語；而上揭槍枝係無照土造
    槍枝，亦有高雄縣警察局六龜分局九十二年二月十七日六警刑字第０九二０００
    ０五六六號函一紙在卷足憑，佐以證人即劉忠南之妻戊○○證稱並未在家裡見過
    該槍等語（見九十一年五月二十九日警訊筆錄、台灣高雄地方法院檢察署九十一
    年度相字第七八五號卷九十一年五月十六日偵查筆錄、本院九十二年三月五日審
    判筆錄），準此，劉忠南亦有可能將上開槍枝藏於山上以避免查緝，是被告前開
    所辯應堪採信。綜上說明，前開槍枝究為劉忠南自家中攜出亦或藏於山中而在被
    告走路落後時自行取出，尚屬不明，是本案被告犯罪之直接或間接證據，尚未達
    於通常一般之人均不致有所懷疑，而得確信其為真實之程度，依「罪證有疑，利
    於被告」之證據法則，即不得遽為不利被告之認定。此外，復查無其他積極證據
    足資證明被告有公訴人所指之犯行，揆諸首揭判例意旨，即不能證明被告犯罪，
    自應為無罪之諭知。
四、至扣案之土造長槍一枝，因被告已為無罪之判決，本院自無從為沒收之諭知，應
    由檢察官另為聲請沒收，併此敘明。
據上論斷，應依刑事訴訟法第三百零一條第一項，判決如主文。
中      華      民      國    九十二    年      四      月     三十     日
                                  臺灣高雄地方法院刑事第一庭
                                       法  官   官信成
右正本證明與原本無異。
如不服本判決，應於判決送達後十日內，向本院提出上訴狀。
                                       書記官   黃意雯
中      華      民      國    九十二    年      四      月     三十     日


司法院資訊處製作；財團法人民間司法改革基金會備份。
